臺灣桃園地方法院刑事判決　　　　　　 93年度交訴字第123號
公　訴　人　臺灣桃園地方法院檢察署檢察官
被　　　告　甲○○
上列被告因肇事遺棄罪等案件，經檢察官提起公訴（93年度偵字
第6234號），本院判決如下：
    主  文
甲○○服用酒類不能安全駕駛動力交通工具而駕駛，處有期徒刑
貳月，如易科罰金，以參佰元折算壹日；又因過失傷害人，處有
期徒刑參月，如易科罰金，以參佰元折算壹日；又駕駛動力交通
工具肇事，致人受傷而逃逸，處有期徒刑陸月，如易科罰金，以
參佰元折算壹日。應執行有期徒刑拾月，如易科罰金，以參佰元
折算壹日。
    事  實
一、甲○○於民國92年（起訴書誤植為93年）8 月29日晚間某時
    ，在桃園縣平鎮市○○路某處卡拉ＯＫ內飲用高梁酒，已不
    能安全駕駛動力交通工具，竟不顧此風險存在，猶於飲酒後
    欲駕駛車牌ＫＱ─5362號自用小客車（下稱上開自小客車）
    沿桃園縣平鎮市○○路至東安國小附近，而於同日晚間11時
    許，在桃園縣平鎮市○○路108 號前，原應注意行車起步前
    應顯示方向燈，注意前後左右有無障礙或車輛行人，並應讓
    行進中之車輛行人優先通行，而當時夜間有照明、路面舖裝
    柏油、無缺陷、無障礙物、視線良好等情況，並無不能注意
    之情事，竟因飲酒過量致判斷力、操控車輛之能力均劣於平
    時未飲酒時之狀況，致疏未注意讓行進中之車輛行人優先通
    行，而貿然自該處路旁起駛，適有丙○○騎乘車牌ＧＹＶ─
    085 號重型機車（下稱上開機車）並搭載乙○○，亦沿同方
    向行駛至上開地點，甲○○不慎以上開自小客車之左前方葉
    子板擦撞丙○○所騎乘之上開機車之右前車頭，致丙○○、
    乙○○人、車倒地，丙○○因此受有背部挫傷之傷害，乙○○則受有背部及四肢多處擦挫傷等傷害，而於乙○○成為無
    自救力之人後，甲○○竟未下車查看，對乙○○為其生存所
    必要之扶助及保護，反另行起意逕自駕車逃逸駛離現場。嗣
    經現場民眾記下上開自小客車之車號報警處理後，甲○○為
    警於同日晚間11時50分許，在桃園縣平鎮○○路126 號前查
    獲，後經執勤警員測得甲○○吐氣所含酒精濃度為0 ‧57Ｍ
    Ｇ／Ｌ。
二、案經丙○○、乙○○訴由桃園縣警察局平鎮分局報請臺灣桃
    園地方法院檢察署檢察官偵查起訴。
    理  由
一、訊據被告甲○○固對伊於上揭時、地，酒後不能安全駕駛動
    力交通工具而駕駛，並因未注意讓行進中之車輛行人優先通
    行，貿然自路旁起駛，而撞傷告訴人丙○○、乙○○之事實
    ，坦白承認，惟矢口否認有何肇事逃逸之犯行，辯稱：案發
    當時伊有問告訴人丙○○是否要送醫院，但丙○○說不要，
    並表示他們要等救護車，且丙○○就把告訴人乙○○抱到路
    旁，而伊急著要去距離案發地點不遠之卡拉ＯＫ拿回皮包，
    所以就先駕車離開現場，伊事後還是有再回去案發現場，此
    時就被警察抓，伊並沒有逃跑之意云云。然查：
    （一）被告於上揭時間、地點，在酒醉不能安全駕駛動力交
          通工具之狀態下，仍駕駛上開自小客車上路，並因未
          注意讓行進中之車輛行人優先通行，貿然自路旁起駛
          ，而撞傷告訴人丙○○、乙○○之事實，業經被告於
          本院審理時坦承不諱，並核與告訴人丙○○、乙○○
          於檢察官訊問時、本院審理中所指述之情節一致（見
          偵查卷第72頁、本院94年1 月10日審判筆錄），且被
          告於肇事後經警測試結果，其呼氣中所含酒精濃度為
          0 ‧57ＭＧ／Ｌ及於駕駛過程，有應注意能注意而不
          注意而肇事，顯非於正常駕駛下等情，亦有酒精濃度
          測定值電腦列表單及警製違反刑法第一百八十五條之
          三，查獲後測試、觀察職務報告各1 份附卷可稽（附
          於偵查卷第56、57頁），此外，復有現場車損照片4
          幀附卷足佐（附於偵查卷第7 、8 頁），是認被告上
          開任意性自白應與事實相符，可以採取。
    （二）又被告於駕駛上開自小客車擦撞告訴人丙○○所騎乘
          之上開機車倒地後，未停車救護告訴人乙○○，即逕
          自駕車逃逸之事實，迭據告訴人丙○○、乙○○於警
          詢、偵查及本院審理中指訴甚詳（見偵查卷第50、53
          、72頁及本院94年8 月10日審判筆錄），而佐以被告
          於肇事後，未下車察看救護已倒地不起，無法自行站
          立之告訴人乙○○，即開車離開現場等節，亦據被告
          於本院審理中供述屬實在卷，足見告訴人丙○○、林
          瑀潔上開指述應非子虛，堪以採信。
    （三）次按，行車起步前應顯示方向燈，注意前後左右有無
          障礙或車輛行人，並應讓行進中之車輛行人優先通行
          ，道路交通安全規則第89條第1 項第6 款定有明文，
          而依卷附現場照片所示，肇事地點當時夜間有照明、
          路面舖裝柏油、無缺陷、無障礙物、視線良好等情況
          ，並無不能注意之情事，而被告竟疏未注意讓行進中
          之車輛行人優先通行，而貿然自該處路旁起駛，不慎
          以上開自小客車之左前方葉子板擦撞告訴人丙○○所
          騎乘之上開機車之右前車頭以致肇事，被告自有過失
          。而告訴人丙○○因此受有背部挫傷之傷害，告訴人
          乙○○則受有背部及四肢多處擦挫傷等傷害，有診斷
          證明書2 份在卷可考（附於偵查卷第52、55頁），是
          被告之過失行為與告訴人丙○○、乙○○受傷結果間
          確有因果關係。
    （四）再者，告訴人乙○○因被告駕車擦撞而受有上開傷害
          倒地後，無法自行起身，非待他人之保護，即不能維
          持其生存，而成為無自救力人，應足認定。而被告為
          汽車駕駛人，對於上開時、地因其駕駛上開自小客車
          肇事受傷而無自救力之告訴人乙○○，應依道路交通
          管理處罰條例第62條第1 項前段之規定，立即採取救
          護或其他必要措施，詎其不為告訴人乙○○生存所必
          要之保護或其他必要措施，反而駕車逃離現場，棄無
          自救力之告訴人乙○○於不顧，則其有遺棄及逃逸之
          故意甚明。
    （五）被告雖以前揭情詞置辯，惟已與上開事證有間，況證
          人即告訴人丙○○於本院審理中結證稱：（問；當時
          被告在肇事後，是否有停下來查看你們的傷勢？）當
    　　　時被告有搖下車窗，探頭問我們有沒有什麼事情，我
      　　只是顧著乙○○的事情，我沒有回答被告，因為我要
        　先看乙○○的傷勢，我將乙○○抱到路邊，當我要跟
          被告講狀況，被告就開車離開了，我們並沒有聽到他
          講什麼話，他就將車子開走；（問：當時是否有記下
          車號？）沒有，是隔壁的住家記下來的；（問：被告
          是否有說等一下要回來？）沒有；（問：被告當時是
          否問你們是否需要送醫？）沒有，是隔壁的住家幫我
          們打電話，送醫；（問：報案後救護車多久到現場？
          ）約十分鐘；（問：送醫前被告是否有回到現場？）
          沒有，救護車來之後，我先送乙○○到醫院，後來我
    　　　就到派出所備案，警察跟我到現場，後來警察有聽到
      　　計程車司機說，有看到我講的車號往大溪方向走，警
        　察就往該方向巡邏、查看，後來被告到車禍現場時，
          才被警察攔下；（問：警察於何處將被告攔下？）差
          不多案發地點之對向；（問：當時距離你們發生車禍
          多久？）我沒有看時間，但大約一個小時內等語明確
          在卷（見本院94年8 月10日審判筆錄），且證人即告
          訴人乙○○亦於本院審理中結證稱：（問：當時傷勢
          ？）我被撞了之後，就跌坐地上，我自己沒有辦法走
    　　　等語在卷（見本院同上審判筆錄），基此，可見被告
      　　於肇事後明知告訴人乙○○已無法自行起身，竟未立
        　即報請救護車前來，反而自行駕車離開現場，且於案
          發後近一小時始再返回案發地點對向車道附近為警查
          獲，職是，被告上開所辯伊無肇事逃逸之故意云云尚
          屬事後卸責之詞，無從遽信。
    （六）末查，刑法第一百八十五條之四之駕駛動力交通工具
          肇事，致人傷而逃逸罪，性質上乃屬即成犯，該罪主
          觀構成要件該當與否之認定，係以肇事當時是否具有
          逃逸之故意為斷，故被告於事發後是否有再行回頭至
          肇事現場，僅關乎被告之犯後態度，並未影響其於肇
          事後當場駛離現場所具有遺棄故意，更無礙上開肇事
          逃逸犯行之成立，併予敘明。
    （七）綜上所述，本件事證明確，被告所辯無非事後卸責之
          詞，委無足取，其酒醉駕車、過失傷害、肇事逃逸等
          犯行，均足可認定，應依法論科。
二、被告酒醉駕車，並因駕車之過失撞擊告訴人丙○○等二人致
    其等受有上開傷害，且於肇事後逃逸，核其所為，分係犯刑
    法第185 條之3 服用酒類不能安全駕駛動力交通工具而駕駛
    罪；同法第284 條第1 項前段之過失傷害罪及同法第185 條
    之4 之駕駛動力交通工具肇事，致人傷而逃逸罪。又刑法第
    一百八十五條之四乃為同法第二百九十四條第一項之特別規
    定，而應優先適用，不另論同法第二百九十四條第一項之遺
    棄罪（最高法院八十八年度臺上字第七三九六號判決參照）
    ，併此敘明。又被告以一過失傷害行為，同時使告訴人丙○○、乙○○二人受有上開傷害，而同時觸犯二過失傷害罪名
    ，應依刑法第55條想像競合犯之規定，論以一過失傷害罪處
    斷。被告酒醉而駕駛上開自小客車，已如前述，其因而肇事
    ，致告訴人丙○○等二人受傷，依法應負刑事責任，其所犯
    過失傷害罪部分，應依道路交通管理處罰條例第86條第1 項
    規定加重其刑。再被告上開所犯服用酒類不能安全駕駛動力
    交通工具而駕駛罪、過失傷害罪及駕駛動力交通工具肇事，
    致人傷而逃逸罪間，犯意各別，行為互殊，犯罪構成要件亦
    不相同，應予分論併罰。爰審酌被告疏於注意酒後不得駕車
    之規定，顯見其並未尊重他人之生命財產安全，且於肇事後
    棄告訴人乙○○等二人於不顧，逕行逃離現場，所為非是，
    而迄今亦尚未與告訴人丙○○等二人達成民事和解，賠償告
    訴人丙○○等二人所受之損害，及被告之素行等一切情狀，
    分別量處如主文所示之刑，並均諭知易科罰金之折算標準，
    及依法定其應執行之刑，併諭知易科罰金之折算標準，以資
    懲儆。
據上論斷，應依刑事訴訟法第299 條第1 項前段，道路交通管理
處罰條例第86條第1項，刑法第185 之3、 第185 條之4 、第284
條第1 項前段、第55條、第41條第1 項前段、第2 項、第51條第
5 款，罰金罰鍰提高標準條例第1 條前段、第2 條，判決如主文
。
本案經檢察官孫沛琦到庭執行職務。
中　　華　　民　　國　　94　　年　　8 　　月　　24　　日
                                臺灣桃園地方法院交通法庭
                                    審判長法  官  游紅桃
                                          法  官  林家賢
                                          法  官  甲○○
以上正本證明與原本無異。
如不服本判決，應於判決送達後10日內向本院提出上訴狀 (應附
繕本)， 上訴於臺灣高等法院。
                                          書記官  張子涵
中　　華　　民　　國　　94　　年　　8 　　月　　29　　日
附論罪科刑依據之法條：
刑法第185條之3
服用毒品、麻醉藥品、酒類或其他相類之物，不能安全駕駛動力
交通工具而駕駛者，處一年以下有期徒刑、拘役或三萬元以下罰
金。
刑法第185條之4
駕駛動力交通工具者肇事，致人死傷而逃逸者，處六月以上五年
以下有期徒刑。
刑法第284條第1項
因過失傷害人者，處六月以下有期徒刑、拘役或五百元以下罰金
，致重傷者，處一年以下有期徒刑、拘役或五百元以下罰金。
